---
title: "Relatório Correlação"
author: "Isabella Stersa"
format: 
  html:
    self-contained: true
    transition: slide
editor: visual
---

## Correlação

A correlação é uma medida estatística que descreve a extensão na qual duas variáveis estão relacionadas. Uma correlação positiva indica que, à medida que uma variável aumenta, a outra tende a aumentar. Esse caso nos lembra o que estudamos na escola como "diretamente proporcional", sem que seja, de fato, proporcional.

Por outro lado, uma correlação negativa indica que, à medida que uma variável aumenta, a outra tende a diminuir. Novamente, lembrando o tal do "inversamente proporcional".

## Visualização da correlação entre variáveis

Podemos visualizar correlação de diversas formas, sendo a mais comum o gráfico de dispersão (scatterplot). Mas esse tipo de gráfico acaba não sendo viável quando estamos tratando com diversas variáveis, ficando um gráfico poluido e de difícil interpretação.

Utilizaremos este relatório, um mapa de calor (heatmap) que visualiza as correlações entre diferentes variáveis de um conjunto de dados. O mapa de calor é uma ferramenta poderosa que permite identificar rapidamente padrões de correlação positiva ou negativa entre diversas variáveis.

## Preparação do heatmap

Para esse estudo, estamos utilizando um dataset público feito pela IBM. Esse datase contém informações sobre os funcionários fictícios de uma empresa, incluindo vários atributos que podem influenciar a rotatividade (attrition) dos funcionários.

Iniciamos trazendo o dataset para o Rstudio.

```{r, message=FALSE, warning=FALSE}
#Lendo o arquivo
library(dplyr)
library(readr)

dados_rh <- read_csv(
  "https://raw.githubusercontent.com/wrprates/open-data/master/ibm_hr_emplyee_attrition.csv")

```

## Continuando a preparação

O dataset em questão apresenta diversas colunas, mas para o nosso estudo inicial de correlação, queremos utilizar apenas colunas numéricas e também excluir algumas colunas que não queremos trabalhar.

```{r, message=FALSE, warning=FALSE}
#Deixando apenas colunas numericas e tirando outras
dados_rh_num <- dados_rh %>%
  select_if(is.numeric) %>%
    select(
    -c(
    Education, 
    EmployeeNumber, 
    EmployeeCount, 
    JobLevel, 
    StockOptionLevel, 
    WorkLifeBalance, 
    StandardHours
    )
  )
```

## HeatMap (mapa de calor)

Temos agora o objeto com as colunas selecionadas. Calculamos inicialmente o coeficiente de correlação do dataframe utilizando o método Spearman, pois estamos trabalhando com variáveis contínuas e discretas.

Abaixo apresentamos nosso mapa de calor, onde, na escala de cor, o vermelho representa correlação perfeita positiva e amarelo representa correlação perfeita negativa.

```{r, message=FALSE, warning=FALSE}
#Calculando correlacao. 
correl_dados_rh_num <- dados_rh_num %>%
  cor(method = "spearman" )

#Criando o heatmap
library(echarts4r)
cor_chart_rh <- cor(correl_dados_rh_num) %>%
  e_charts() %>%
  e_correlations(
    order = "hclust",
    visual_map = FALSE
  ) %>%
  e_visual_map(
    min = -1,
    max = 1
  ) %>%
  e_tooltip()

#Chamando o heatmap
cor_chart_rh
```

## Conclusão

Fazendo a análise rápida do heatmap, percebemos alguma relações positivas fortes.

-   **Relações Temporais:**

    -   Há correlações fortes entre os anos no cargo atual, na empresa e com o mesmo gerente, indicando que o tempo de serviço e as relações de trabalho são interdependentes.

-   **Experiência e Remuneração:**

    -   Existe uma correlação positiva forte entre anos totais de trabalho e renda mensal, refletindo o impacto da experiência na remuneração.

-   **Desempenho e Reconhecimento Financeiro:**

    -   Funcionários com avaliações de desempenho mais altas tendem a receber aumentos salariais percentuais maiores, destacando a correlação entre desempenho e reconhecimento financeiro.
